最高法院刑事判決　　　　　　　　　　　　　　　八十八年度台上字第六五九四號
　　上　訴　人　甲○○
　　選任辯護人　許景鐿律師
右上訴人因違反毒品危害防制條例案件，不服台灣高等法院台中分院中華民國八十八
年八月十七日第二審判決（八十七年度上訴字第二五五四號，起訴案號：台灣南投地
方法院檢察署八十七年度偵字第一二三四號、第一六九六號），提起上訴，本院判決
如左：
    主  文
上訴駁回。
    理  由
本件原判決認定上訴人甲○○與洪景鐘（另由檢察官偵查中）係同居關係，彼等基於
販賣毒品海洛因圖利之共同概括犯意聯絡，自民國八十六年七月間起，至八十六年十
二月九日晚間十時許止，連續在台中市○○○路天橋下、台中市○○○路等地，販賣
海洛因計十五次予林福倉施用而牟利，每次販賣所得為新臺幣（下同）三千或五千元
不等；另自八十六年十一月中旬某日起至八十六年十二月十二日凌晨一時許止，則由
洪景鐘連續在南投縣草屯鎮○○路三五三巷七號七樓之五樓下，以每次一萬、二萬元
不等之價格，販賣海洛因六次予王妙芬施用；又由洪景鐘自八十七年一月間某日起，
至同年二月七日止，連續在南投縣埔里鎮至魚池鄉及日月潭分叉路之中潭公路三角交
通島旁、台中縣烏日鄉○○村○○路便行巷二九八號李建華居住處門口等處，每次以
五千元至三、四萬元不等之價格，販賣海洛因五、六次以上近十次之多予李建華施用
而牟利；嗣於八十六年十二月十二日、同年月十六日及八十七年四月一日分別經林福
倉、王妙芬、李建華於警訊中供出海洛因來源及經警於八十七年三月十九日晚間十一
時四十分許，在南投縣魚池鄉中明村有水巷三十一之八八號洪景鐘租住處，當場查獲
上訴人、洪景鐘及其等所有海洛因（淨重一七三‧三四公克）、供販賣海洛因所用或
預備供販賣海洛因所用研磨粉碎機一台、分裝袋四包等情，係以上訴人與洪景鐘二人
係同居關係，其等上開共同販賣海洛因之事實，業據證人林福倉於警訊、偵查中指證
明確，洪景鐘前述販賣海洛因予李建華、王妙芬之事實，亦經彼等於警、偵訊中供述
屬實，而警員黃進玉於偵查中亦證稱林福倉係警訊時主動向警員表示其海洛因係向洪
景鐘及上訴人所購買，伊等並無強迫林福倉之情事，且警方於前開時、地至洪景鐘租
住處查獲時，上訴人亦在場，其與洪景鐘係同居關係乙節，為上訴人所不否認，復據
證人黃凌容證述在卷，並有卷附違反社會秩序維護法案件現場紀錄及前述扣案之物足
資佐證，其中海洛因且經法務部調查局鑑驗無訛，亦有該局鑑定通知書在卷足稽。且
以該經警查獲之海洛因淨重一七三點三四公克，數量非少，洪景鐘供陳係供其自己施
用，顯有違常情，而洪景鐘均不諱言扣案之海洛因係以三十五萬元所購得，稽諸李建
華所供，其係以二萬元向洪景鐘購得一錢即三點七五公克海洛因，顯然上訴人與洪景
鐘確有販賣海洛因圖利情事，為其所憑之證據及認定之理由，且以證人林福倉、李建
華、王妙芬等人事後翻異及證人李蔡於原審所證，係迴護上訴人之詞，均不足採，而
證人羅明正於原審所稱曾與上訴人同居諸語，不能執為上訴人有利之認定；洪景鐘雖
否認有販賣海洛因及與上訴人共同販賣海洛因情事，然洪某與上訴人係同居關係，此
項供述與其本身有利害關係，難期為真實之陳述，所供亦無法為有利於上訴人之認定
，上訴人空言否認犯罪，係圖卸刑責之詞，不足採信，予以指駁。並說明毒品危害防
制條例已於八十七年五月二十日經公布施行，並於同年二十二日生效，上訴人本件販
賣毒品行為後，法律已有變更，經比較新舊法律之結果，應以適用行為時之法律對於
上訴人為有利，所為係犯肅清煙毒條例第五條第一項之販賣毒品罪，其與洪景鐘彼此
間，有犯意聯絡及行為分擔，已經林福倉供明屬實，均為共同正犯。其持有海洛因之
低度行為，為販賣之高度行為所吸收，不另論罪。上訴人先後多次販賣海洛因之犯行
，時間緊接，所犯屬同一罪名，顯係基於概括之犯意反覆為之，為連續犯，依刑法第
五十六條之規定，應以一罪論，惟所犯為法定本刑死刑、無期徒刑之罪，依法不得加
重其刑。上訴人與洪景鐘共同販賣海洛因予李建華部分之犯行，雖未據檢察官提起公
訴，但此與檢察官起訴部分具有連續犯之裁判上一罪關係，為起訴效力所及，法院自
得併予審理，因而撤銷第一審判決，適用肅清煙毒條例第五條第一項、第十二條前段
、第十三條第一項，刑法第十一條前段、第二條第一項但書、第二十八條、第五十六
條、第三十七條第一項、第三十八條第一項第二款規定，論處上訴人共同連續販賣毒
品罪，並審酌上訴人犯罪之動機、目的、販賣毒品之次數，到案後矢口否認犯行，其
販賣海洛因圖利，嚴重危害國人之身體健康，進而破壞社會秩序，所查獲之海洛因數
量非少，情節重大等一切情狀，量處無期徒刑，且依法諭知褫奪公權終身，並以扣案
之海洛因，係屬毒品，應依法諭知沒收銷燬，研磨粉碎機一台及包裝袋四包係上訴人
與洪景鐘所有供販賣海洛因或預備供販賣海洛因所用之物，應依法併予宣告沒收。上
訴人與洪景鐘販賣海洛因所得之款項，未經扣案，而彼等否認犯行，證人林福倉、李
建華、王妙芬又均翻異前供，故為迴護，是縱盡調查之能事，亦無法查明其等販賣毒
品所得款項之確切數額且仍存在，無從併予宣告沒收。另敘明公訴意旨以上訴人自八
十六年七月間起至八十七年三月間止，在台中市○○○路天橋下、台中縣大里市大買
家超市附近及台中縣烏日鄉等地，連續販賣海洛因予綽號「阿財」、「小玉」、「阿
全」、「阿演」等人多次圖利，因認此部分亦涉有販賣毒品之罪嫌云云；然公訴人此
部分指訴，無非以監聽偵查報告書及監聽譯文為論據，質諸上訴人堅決否認有此犯行
，且該監聽資料所示綽號「阿財」、「小玉」、「阿全」、「阿演」等人，未有確切
之資料可供查證，復無其他積極證據足佐，此部分即屬不能證明，因公訴人認此與前
揭經論罪科刑部分，具有連續犯之裁判上一罪關係，乃不另為無罪諭知，經核其認事
用法尚無違誤。上訴意旨略以：卷查全案，上訴人從未承認扣案物品係其所有，原審
指鹿為馬，強栽上訴人有自承情事，且原審錯認上訴人與洪景鐘仍屬同居關係，並據
以臆測二人有共同販賣毒品情事，均屬採證違法。又林福倉前後證述不一，原審僅採
信不利於上訴人之供詞，對有利於上訴人之證詞，則以空泛無憑之迴護之詞一語蓋過
，有違證據認定法則，而共同被告洪景鐘迄今仍未歸案，原審竟論以上訴人與洪某共
同連續販賣毒品罪，足見其確違背法令。扣案之毒品等物，洪景鐘自警、偵訊，至原
審均稱係其所有，此既非上訴人所有，何得科處上訴人與洪某共同販賣毒品罪，並予
宣告沒收銷燬，原審判斷證據之證明力顯與經驗法則有違云云。惟查：上訴人與洪景
鐘確係同居人關係之事實，非但經證人林福倉、黃凌容於警訊供證屬實，即上訴人與
洪景鐘對之亦不否認（見一二三四號偵卷第四頁背面、第十二頁、一六九六號偵卷第
十二頁），而證人林福倉於偵審中之供證，雖與其警訊之供述不一，然原審已敘明對
其前後相異供詞取捨之理由，認其嗣於偵審中所為係翻異迴護之詞，不足採信，此項
證據之取捨，乃事實審法院職權之適法行使，要與證據法則無違，而原審因之認上訴
人與其同居人洪景鐘有共同販賣毒品犯行，其採證亦無違法可言。且原判決理由係以
上訴人坦認於上開時、地經警查獲扣案物品，並非謂上訴人承認該物品係其所有，是
應無採證與卷證資料不符之違法情形。又上訴人與洪景鐘為本件販賣毒品罪之共同正
犯，已據原判決敘明其所憑之證據及認定理由，至該扣案毒品、研磨粉碎機及包裝袋
縱非上訴人所有，亦無礙於此項共同正犯之認定，其採證即無違背經驗法則可言，且
原判決基於共同正犯應就全部犯行負其責任之法理，就上開毒品海洛因諭知沒收銷燬
及認扣案研磨粉碎機、包裝袋係上訴人與洪景鐘所有供販賣海洛因或預備供販賣海洛
因所用之物，予以宣告沒收，亦無違誤。是本件上訴並無理由，應予駁回。
據上論結，應依刑事訴訟法第三百九十六條第一項，判決如主文。
中      華      民      國    八十八    年     十一     月     十八     日
                              最高法院刑事第九庭
                                  審判長法官  張  信  雄
                                        法官  賴  忠  星
                                        法官  張  清  埤
                                        法官  陳  東  誥
                                        法官  張  春  福
      右正本證明與原本無異
                                              書  記  官
中      華      民      國    八十八    年     十一     月    二十三    日
